臺灣士林地方法院刑事判決　　　　　　　　　　　　　九十一年度簡字第五九七號
　　公　訴　人　臺灣士林地方法院檢察署檢察官
　　被　　　告　戊○○
　　被　　　告　甲○○
右列被告因違反食品衛生管理法案件，經檢察官提起公訴（九十年度調偵字第四一號
），本院經訊問被告後，認應以簡易判決處刑如左：
    主  文
戊○○從事業務之人，因業務上之過失傷害人，處有期徒刑月，如易科罰金，以
百元折算壹日。
甲○○從事業務之人，因業務上之過失傷害人，處有期徒刑肆月，如易科罰金，以
百元折算壹日。
    事  實  及  理  由
一、本件犯罪事實、證據及應適用法條除引用起訴書記載外，並更正補充如左：
  （一）事實部分：
    戊○○為滿翊樓有限公司之負責人，滿福樓為滿翊樓有限公司所經營之餐廳，設
    於台北市南港區○○○路○段三二六號，甲○○、戊○○皆為滿翊樓有限公司合
    夥股東，並兼滿福樓餐廳現場管理、服務人員，均以提供餐飲為業，係從事業務
    之人，甲○○與庚○○約定於民國八十九年七月二十二日中午，由滿福樓餐廳提
    供場所、餐飲，備庚○○嫁女兒婚宴宴客用，一桌新台幣七○○○元，席開二十
    桌，戊○○、甲○○於八十九年七月二十二日，為庚○○準備婚宴用餐飲，本應
    克盡負責人監督、從業人員注意衛生之高度義務，就食品變質、腐敗者，不得使
    用，對於調配海鮮類之砧板、生食刀等，應徹底清洗乾淨，且依當時情況，並無
    不能注意之情事，竟疏於注意，使用變質、腐敗龍蝦等食品，並以含有大腸桿菌
    陽性反應之木質砧板、塑膠砧板各一個及生食刀一支調配烹飪，販賣予庚○○供
    所宴請之客人食用，經客人食用後，有腹痛、嘔吐、脫水、腹瀉等現象，致陳清
    松、陳明哲、蔡心笛、蔡育珊、祝瑞珍、王文英、譚國民、乙○○、蔡佳代、己○○、丙○○、邱素珍、涂義雄、丁○○、曹登詒、陳李素雲、黃淑貞、劉久枝
    、陳江阿昭、陳亮君、楊惠卿、賴雪惠、黃慧鈴等受有急性腸胃炎身體健康傷害
    ，經送醫急救。
  （二）右揭事實業據被告兩人於本院訊問時坦白承認，並經告訴人庚○○指訴甚詳
        ，本案前經臺灣士林地方法院檢察署檢察官向行政院衛生署疾病管制局函詢
        ，經以九十年八月十七日衛署疾管服字第○九○○○○八一六四號函覆稱「
        大腸桿菌群非屬病員性，故與嘔吐、腹痛、腹瀉等無直接關連，但其衛生指
        標，陽性表示人員在製造、包裝、運送過程中有受污染」等語（偵查卷第七
        ○頁），嗣經本院於九十一年一月十八日以電話向行政院衛生署疾病管制局
        查詢結果，經該函承辦人員徐同慶稱：一群病人的感染，不是個案，且食物
        來源為同一家餐廳，病人都有嘔吐現象，表示有不適合身體的異物進入，造
        成身體不適，想把異物吐出來，這種通常都是因有細菌感染，大腸桿菌群非
        屬病源性，如個案感染不代表有關連性，若是集體感染，則另當別論，本事
        件也許是食物本身就受到污染，又處理前批食物後，砧板未徹底洗淨，造成
        客人感染細菌等現象，有本院公務電話查詢通知記錄表可參（本院卷第三九
        頁），再據本院向行政院衛生署函詢，也經該署以九十一年三月二十六日衛
  署食字第○九一○○二○○一五號函覆稱：「本案因二十三名患者於發生腹
        痛、嘔吐、脫水及腹瀉等疑似中毒症狀前，均至滿福樓餐廳用餐，可推斷患
        者之症狀與滿福樓餐廳有相當之因果關係」，有該函可按（本院卷第七五頁
        ），另參酌台北市南港區衛生所食品中毒事件調查簡速報告單，復認定患者
        可能食用涉嫌食品為龍蝦等（偵查卷第一三頁），均核與被告自白相符，被
        告犯行，實堪認定。
  （三）按烹煮食物，應屬食品調配行為，公訴意旨認係製造行為，容有未洽，應予
        更正。核被告所為，係違反食品衛生管理法第十一條第一款食品變質、腐敗
        者不得調配、販賣、第十五條第一項第三款食品器具足以危害健康者不得使
        用之規定，又被告皆為餐廳股東，業據其於偵查中供明在卷（偵查卷第四一
        頁反面第六行），供應之菜餚如染有病菌，對餐廳生意、聲譽均有莫大影響
        ，且其與參宴者並無怨隙，應無明知所供應之食品、器具已染有病菌，仍故
        予調配、販賣之理，被告甲○○係現場管理人且身兼此次餐宴砧板師傅，被
        告戊○○為負責人並兼現場服務人員（本院卷第四四、六三頁），對前開事
        實自均有應注意、能注意而不注意之情事，顯均係以過失犯前揭條項之罪，
        而有同法第三十四條第三項、第一項之適用，並觸犯刑法第二百八十四條第
        二項業務過失傷害罪。被告違反食品變質、腐敗者不得調配、販賣，與食品
        器具足以危害健康不得使用之行為，三者間有方法、結果之牽連關係，為牽
        連犯，應從一重食品變質、腐敗者不得販賣罪處斷。次按本案業據告訴人庚○○、己○○、乙○○、丙○○、丁○○等合法告訴，被告並觸犯刑法第二
        百八十四條第二項業務過失傷害罪，被告因過失所犯食品衛生管理法第十一
        條第一款、第三十四條第三項、第一項食品變質、腐敗者不得販賣罪，固屬
        刑法第二百八十四條第二項業務過失傷害罪之特別規定，為法規競合，惟刑
        法業務過失傷害罪法定刑度較重，且以合法告訴為追訴、審判之要件，實難
        謂刑法業務過失傷害罪規定，其中涉及違反食品衛生管理法所致傷害情形，
        已因特別刑法食品衛生管理法之施行而停止適用，例外法排斥原則法之法理
        ，於本案應不予援用，而優先適用刑法第二百八十四條第二項業務過失傷害
        罪處斷。另被告同時造成二十三人等急性腸胃炎身體、健康傷害，為想像競
        合犯，應從一業務過失傷害罪處斷。爰審酌被告均無不良前科記錄，有台灣
        高等法院被告全國前案記錄表可稽、被告甲○○是股東、又兼現場管理人及
        此次餐宴砧板師傅、尤應監督、注意食品、器具之衛生、被告戊○○為滿翊
        樓有限公司負責人身兼現場服務人員、監督、注意也失職、但涉犯情節比被
        告甲○○略輕、及告訴人庚○○為女兒辦婚宴衍成客人食物中毒所生之危害
        程度、被害人數、被告自白犯行、被告於台北市南港區調解委員會曾欲以新
        台幣三十萬元與被害人和解但未達成（偵查卷第一頁）等一切情狀，各量處
        如主文所示之刑，並諭知易科罰金之折算標準。被告行為後，刑法第四十一
        條業於九十年一月十日修正公布，同年月十二日生效，舊法規定犯最重本刑
        三年以下有期徒刑以下之刑之罪，而受六個月以下有期徒刑或拘役之宣告，
        因身體、教育、職業、家庭之關係或其他正當事由，執行顯有困難者，得易
        科罰金，修正後刑法第四十一條第一項前段規定，犯最重本刑五年以下有期
        徒刑以下之刑之罪，而受六個月以下有期徒刑或拘役之宣告，均得易科罰金
        ，惟查易科罰金係關於執行之事項，與罪刑之輕重問題無涉，應尊重新法之
        精神，一律適用新法，不生新舊法律適用之比較問題。
  （四）本案檢察官於起訴書中，雖併認被告涉犯食品衛生管理法第十一條第三款、
        第四款製造、販賣有毒或有害人體健康之物質或異物、及染有病原菌食品罪
        嫌，惟依據食品衛生管理法施行細則第二條第二項、第三條第二項分別規定
        ，本法第十一條第三款所稱有毒或有害人體健康之物質或異物及第十一條第
        四款所稱染有病原菌者，均應由主管機關認定之，觀之附件起訴書引據之台
        北市政府衛生局八十九年八月十七日北市衛七字第八九二三五八二六○○號
        函覆檢驗結果部分內容稱「．．．病原性大腸桿菌未檢出」（偵查卷第三四
        頁第六行），顯難認定被告構成調配、販賣染有病原菌食品之犯罪，另就有
        毒或有害人體健康之物質或異物部分，同樣查無不利於被告之任何檢驗結果
        ，既乏主管機關認定作依據，自不能以被害人之傷害結果，遽認被告干犯此
        部分犯行，惟起訴書認此部分與前開有罪事實有裁判上一罪關係，且經蒞庭
        檢察官於本院審理中當庭為更正減縮，爰不另為無罪之諭知。
二、本案審理中，公訴人因發現滿福樓餐廳係滿翊樓有限公司所經營，原當庭追加滿
    翊樓有限公司為被告，嗣以食品衛生管理法第三十四條第二項之處罰法人，係以
    法人之代表人、法人或自然人之代理人、受僱人或其他從業人員，因執行業務故
    意犯第一項之罪者為限，而本件滿翊樓有限公司負責人戊○○及現場管理人員甲○○，均經檢察官以食品衛生管理法第三十四條第三項起訴，滿翊樓有限公司自
    無依同法條第二項處罰之餘地，應認其罪嫌不足，並於九十一年五月十日依刑事
    訴訟法第二百六十九條規定具狀撤回起訴，附此敘明。
三、依刑事訴訟法第四百四十九條第二項、第三項、第四百五十四條第二項，刑法第
    二百八十四條第二項、第五十五條、第四十一條第一項前段，罰金罰鍰提高標準
    條例第一條、第二條逕以簡易判決處刑如主文。
中      華      民      國    九十一    年      五      月  三  十一   日
                                     臺灣士林地方法院刑事第二庭
                                          法  官    洪  英  花
右正本證明與原本無異。
如不服本判決，應於判決送達後十日內，向本院提出上訴狀。
            書記官    楊  樠  株
中      華      民      國      九十一      年      五      月 三十一  日
